【裁判字號】    96,易,3303
【裁判日期】    970307
【裁判案由】    傷害
【裁判全文】
臺灣臺北地方法院刑事判決              96年度易字第3303號
    公  訴  人  臺灣臺北地方法院檢察署檢察官
    被      告  戊○○
    選任辯護人  辛武律師
上列被告因傷害案件，經檢察官提起公訴（九十六年度偵字第二
○○六○號），本院判決如下：
    主  文
戊○○傷害人之身體，處拘役拾日，如易科罰金，以新臺幣壹仟
元折算壹日。
    事  實
一、緣址設在臺北市○○○路○段二十一巷三號一樓之「姿麗悅
    美容舒活館」，原為林莉與友人所合夥開設，因股東拆夥，
    林莉於九十六年四月二十五日將該店讓渡予戊○○，嗣雙方
    因房屋租約及店內設備點收問題而生糾紛，九十六年八月二
    十九日，林莉偕同女兒丁○○（所涉傷害罪嫌部分，業經檢
    察官為不起訴處分）及友人甲○○，到該店與戊○○商談房
    租糾紛之事，未達成共識，因林莉一行人迄晚間八時許仍不
    願離去，戊○○遂至隔壁便利商店購買立可拍照相機，返回
    店內對林莉等拍照蒐證，丁○○因戊○○拍照而不快，手持
    雜誌遮擋照相機鏡頭，雙方推擠而發生肢體衝突，戊○○與
    丁○○均基於得預見對方將可能因自己行為受傷而仍不違背
    本意之傷害未必故意，丁○○出手毆打戊○○之手部（戊○○未成傷），戊○○亦出手毆打丁○○之背部、臉（丁○○
    臉部未成傷），丁○○因而受有「右背部三x○點五公分、
    五x○點五公分、三x○點五公分、二x○點五公分擦傷」之
    傷害。
二、案經丁○○訴由臺北市政府警察局中山分局報告臺灣臺北地
    方法院檢察署檢察官偵查起訴。
    理  由
一、本件當事人對於本判決認定事實所引用之證據資料，於本院
    最後審理期日調查證據時均陳明同意引用為本案證據（見本
    院九十七年二月二十日審理筆錄），本院審酌該等言詞供述
    及書面作成時之情況認為適當，依刑事訴訟法第一百五十九
    條之五之規定，均有證據能力，合先敘明。
二、訊據被告戊○○矢口否認有何傷害犯罪，辯稱：事情起因是
    九十六年四月二十五日伊頂了林莉的店裝潢及代位經營，林
    莉叫不出房東來和伊簽約，且把冰箱搬走，經口頭催討未還
    ，九十六年八月二十九日，林莉和其同居男友甲○○及女兒
    丁○○到店裡，美容師要伊趕回店裡，剛好伊朋友丙○打電
    話約伊聊天喝咖啡，伊就約丙○到店裡喝咖啡，伊回店後有
    與他們發生口頭爭執，晚上八點多他們還不回去，伊就去便
    利商店買立可拍要自行蒐證，丁○○很生氣，把照相機丟到
    地上，手拿雜誌打伊，伊用手遮指甲就斷了，照相機也掉在
    地上，丙○看見丁○○要再打伊，就擋在伊等中間，當天只
    有丁○○打伊，伊完全沒有出手打告訴人云云。
(一)、經查，關於本件事發當日之始末經過：
１、告訴人丁○○於警詢中指稱：九十六年八月二十九日當天，
    伊與母親一同去找戊○○商談如何歸還押金及租金問題，伊
    等坐在店內等她處理，但她置之不理，並要趕伊等離開，且
    拿出照相機拍伊，伊不給她拍，拿雜誌擋住，她用手揮開雜
    誌，後來又出手毆打伊之臉部及背部，伊母親怕伊還手，把
    伊拉開，伊沒有出手毆打戊○○等語（見偵查卷第一○頁）
    ；於偵查中指稱：因戊○○先用照相機拍伊，伊只是想保護
    自己，不讓她拍，之後有推擠，有點混亂，伊也不知道照相
    機是怎麼掉在地上的，推擠當中戊○○有打伊之臉及身體其
    他部分，只是當時伊不知道有傷，回家洗澡時才發現背部有
    傷等語（見偵查卷第三六頁）；
２、證人即告訴人丁○○母親林莉於警詢中證稱：伊與戊○○因
    為房租租約雙方有糾紛，伊並沒有拿走放在店內的冰箱，伊
    不知道她為何這樣說，九十六年八月二十九日在店裡，伊女
    兒用雜誌遮自己的臉及擋住鏡頭，戊○○用手揮開雜誌自己
    照相機掉在地上，戊○○出手打伊女兒之左臉頰、背部，伊
    看到女兒被打，怕女兒回手，就趕緊將女兒拉開等語（見偵
    查卷第八頁）；於偵查中證稱：當天伊是坐在那邊等戊○○
    ，等她回來後伊等跟她要房租，她就不理不睬，並且一直趕
    伊等走，伊等不走，後來她就拿照相機來照，伊女兒就拿起
    雜誌揮一下擋鏡頭，可能戊○○不小心拿，照相機就掉下去
    了，戊○○打伊女兒，伊上前拉開女兒，她們就沒打等語（
    見偵查卷第三七頁）；
３、證人即告訴人丁○○母親林莉之友人甲○○於偵查中證稱：
    九十六年八月二十九日是伊聯絡林莉來的，因為戊○○不繳
    房租，剛好那天戊○○店有開，伊就趕快聯絡林莉來，戊○○後來才出面，伊等跟她要房租，她就說一些不得體的話，
    後來戊○○開始照相，丁○○是年輕人，就到前面問戊○○
    為何照相，不經人家同意不可以照相，戊○○就不知用什麼
    打丁○○的臉、背部，可能揮舞中照相機就掉地上了，她有
    說她的指甲斷了，伊把她們二人分開，丙○以為伊要參與，
    就在伊前面等語（見偵查卷第三九頁）；
４、證人即被告戊○○之友人丙○於偵查中證稱：九十六年八月
    二十九日天色已晚，林莉母女都在店裡坐，戊○○有拿照相
    機照他們三人，丁○○很生氣說不可以拍，戊○○繼續拍，
    丁○○就走過去手拿雜誌揮下去，並打戊○○，相機被弄到
    地上等語（見偵查卷第四三至四四頁）；於審理中證稱：伊
    有看到丁○○打戊○○，丁○○拿一本大本類似週刊大小的
    雜誌打戊○○，戊○○用左手擋，戊○○有說她的指甲斷了
    ，可是伊並沒有去看，過程中丁○○有搶戊○○的照相機，
    相機砸到地上，伊用手把兩人分開，因為打的過程是持續的
    ，戊○○有擋，如果不把她們兩人拉開的話，她們會繼續纏
    在那邊，打架不會越打越遠，一定是越打越近，兩人有纏在
    一起，結束後戊○○去報警，約半小時後警察到場，因為兩
    邊都說自己的話，警察認為這件事無法判定誰對誰錯，就說
    如果要報案就要到警察局；就伊所見是丁○○打戊○○，戊○○並未回手打丁○○；伊所說戊○○擋的動作，是手舉起
    來揮動，應該是擋丁○○打來的方向，因為丁○○是連續打
    的，所以擋的動作到後來就會往後纏在一起，但就兩人肢體
    有那些部分碰觸到，伊沒有辦法說的很詳細，因為時間很短
    等語（見審理卷第三一至三五頁）；
５、證人即到場處理員警乙○○於偵查中證稱：九十六年八月二
    十九日晚上九點多伊到現場時，雙方各坐一邊，伊沒有看到
    打架，戊○○說她有被打，叫員警把林莉這邊帶回去，丁○○說她沒有打，只是去收房租；戊○○現場說要提告時，林
    莉、丁○○是否有說什麼，伊不太記得了等語（見偵查卷第
    五六頁）；於審理中證稱：九十六年八月二十九日伊到現場
    是因為有人打一一○報案，由一一○通報伊的，伊到現場問
    才知道是戊○○報案，現場有戊○○、丙○、告訴人母女、
    一名男子，戊○○說丁○○打她，說她指甲斷掉，但她沒有
    給伊看她指甲斷掉的情形，伊問丁○○，丁○○說沒有打戊○○，印象中丁○○並沒有說到她被打；當天伊到現場時，
    戊○○有要求以現行犯逮捕丁○○，但當時雙方各坐一邊，
    伊回答不符合現行犯要件，因戊○○表示要提出告訴，所以
    伊有登記丁○○的名字，因為不是現行犯，所以沒有馬上將
    丁○○帶到派出所，後來丁○○他們自行到派出所，沒有坐
    警車，戊○○是坐警車一起到派出所的，當天在警車上有告
    訴戊○○要去驗傷等語（見審理卷第三六至三七頁）；
６、綜觀上開人等所述：(1)事發當時在場之告訴人丁○○、告訴
    人母親林莉、告訴人母親林莉之友人甲○○，及被告戊○○
    、被告之友人丙○，雖就被告戊○○及告訴人丁○○何人為
    先出手者、被攻擊者如何反應等節所述有異，惟就被告與告
    訴人確有發生肢體衝突乙情則無二致；(2)又告訴人丁○○及
    證人林莉、甲○○均指稱被告戊○○於衝突中出手打告訴人
    之臉部及背部，並據告訴人提出其臺北市立聯合醫院甲種診
    斷證明書乙紙（見偵查卷第二五頁）載明受有「右背部三x
    ○點五公分、五x○點五公分、三x○點五公分、二x○點五
    公分擦傷」之傷害為憑；另被告戊○○、證人丙○均指稱告
    訴人丁○○於衝突中出手打到被告之手部，且有證人乙○○
    證稱戊○○於員警到場處理時旋即指訴被丁○○打而指甲斷
    裂等語可佐；參以告訴人丁○○自承與被告戊○○確有發生
    推擠，及證人丙○證稱告訴人丁○○與被告戊○○兩人有纏
    在一起，戊○○手有舉起來揮動等情，本件足認被告戊○○
    與告訴人丁○○於肢體衝突中，被告有出手毆打告訴人之背
    部、臉部（惟並無人證或文書物證顯示告訴人之臉部成傷）
    ，告訴人有出手毆打被告之手部（惟並無人證或文書物證顯
    示被告成傷）（卷內並無診斷證明書或證人證稱親見被告所
    稱手部指甲斷裂之程度，而單純之指甲斷裂如未兼有皮膚擦
    傷或流血等情形，尚非傷害罪所規定之妨害生理或心理機能
    之「傷害」結果），兩人均基於得預見對方將可能因自己行
    為受傷而仍不違背本意之傷害未必故意互毆，被告之傷害行
    為並造成告訴人受有背部傷害之結果，甚為明確。而告訴人
    丁○○與證人林莉、甲○○，及被告戊○○與證人丙○，分
    別陳稱告訴人及被告並無出手攻擊對方部分，則均屬於迴護
    己方親友所為不實之詞，洵堪認定。
７、至被告戊○○另質疑：告訴人丁○○所提出上開診斷證明書
    ，載明病因來自告訴人之自訴，且驗傷日期為隔日，告訴人
    復未於員警到場時即提出遭毆情事，無法證明被告有傷害告
    訴人之事實云云。惟查，本件如前述係互核告訴人與證人之
    證述，及依診斷證明書所載診治結果，而認定被告對告訴人
    有傷害行為並造成告訴人受傷害之結果，並非因診斷證明書
    上記載病因為告訴人「自訴被毆」即逕為此認定；又該診斷
    證明書之出具日期為九十六年八月三十日，雖非事發之九十
    六年八月二十九日，惟本件事發已為晚間，告訴人於隔日隨
    即赴院取得診斷證明書，且診治結果與告訴人及證人林莉、
    甲○○所述告訴人受攻擊之部位尚屬相符，應屬可信；再告
    訴人所受傷害為「右背部三x○點五公分、五x○點五公分、
    三x○點五公分、二x○點五公分擦傷」，傷勢並非至為嚴重
    ，且受傷部位係在平時有衣服外覆之背部，告訴人未於事發
    後隨即發現受傷，而未向到現場處理之員警提出遭傷害情事
    ，應無顯違常理之處。被告所辯各節，均無由推翻前揭關於
    被告與告訴人於互毆衝突中，被告之傷害行為造成告訴人受
    傷害結果之認定。
(二)、綜上，本件被告犯罪事實明確，應依法論科。
二、核被告戊○○所為，係犯刑法第二百七十七條第一項之傷害
    罪。爰審酌被告並未坦承犯行，且迄未與告訴人達成和解，
    犯後態度不佳，惟念被告並無前科，有臺灣高等法院被告前
    案紀錄表附卷可參，素行尚稱良好，且本件係告訴人與被告
    互毆，雖因刑法之傷害罪為結果犯，僅對造成他人傷害結果
    之被告課以刑責，然告訴人與被告均以肢體暴力解決糾紛，
    行為均有不該，暨告訴人所受傷勢之輕重、被告犯罪之動機
    、目的、手段、生活狀況、品行、智識程度等一切情狀，對
    被告量處如主文所示之刑，並諭知易科罰金之折算標準，以
    資懲戒。
據上論斷，應依刑事訴訟法第二百八十四條之一、第二百九十九
條第一項前段，刑法第二百七十七條第一項、第四十一條第一項
前段、刑法施行法第一條之一，判決如主文。
本案經檢察官王鑫健到庭執行職務
中    華    民    國  九十七   年    三   月    七    日
                      刑事第八庭  法  官  孫  曉  青
上正本證明與原本無異。
如不服本判決應於送達後十日內向本院提出上訴狀。
                                  書記官  郭  錦  賢
中    華    民    國  九十七   年    三   月    十     日
附錄本案論罪科刑法條全文
中華民國刑法第二百七十七條
傷害人之身體或健康者，處三年以下有期徒刑、拘役或一千元以
下罰金。
犯前項之罪因而致人於死者，處無期徒刑或七年以上有期徒刑；
致重傷者，處三年以上十年以下有期徒刑。


司法院資訊處製作；財團法人民間司法改革基金會備份。
